【裁判字號】    99,再易,67
【裁判日期】    990810
【裁判案由】    侵權行為損害賠償
【裁判全文】
臺灣高等法院民事裁定                  99年度再易字第67號
再審  原告  乙○○
訴訟代理人  楊金順律師
複 代理 人  游朝義律師
再審  被告  甲○○
上列當事人間侵權行為損害賠償事件，再審原告對於中華民國
99年4月16日本院99年度再易字第14號確定判決，提起再審之訴
，本院裁定如下：
    主  文
再審之訴駁回。
再審訴訟費用由再審原告負擔。
    理  由
一、按「再審之訴，應於30日之不變期間內提起。前項期間自判
    決確定時起算，判決於送達前確定者，自送達時起算；其再
    審之理由發生或知悉在後者，均自知悉時起算。但自判決確
    定後已逾五年者，不得提起。以第496條第1項第5款、第6款
    或第12款情形為再審之理由者，不適用前項但書之規定。」
    民事訴訟法第500條定有明文。次按提起再審之訴，應依民
    事訴訟法第501條第1項第4款表明再審理由，此為必須具備
    之程式。所謂表明再審理由，必須指明確定判決有如何合於
    法定再審事由之具體情事，始為相當；倘僅泛言有何條款之
    再審事由，而無具體情事者，尚難謂已合法表明再審理由。
    如未表明再審理由，法院無庸命其補正，逕行駁回之（最高
    法院61年台再字第137號、70年台再字第35號判例意旨參照
    ）。又「聲請人於71年10月22日收受確定判決後，固曾於71
    年10月27日向台灣高等法院提起再審之訴，其所具再審訴狀
    載明依據民事訴訟法第496條第1項第13款規定，迨71年12月
    17日，聲請人始向該院提出『補充再審理由狀』載明：另有
    消極的不適用民法第224條之違法等語；此為民事訴訟法第
    496條第1項第1款之再審理由，與聲請人前此所主張同條項
    第13款之再審理由顯然有別。兩者之再審理由既不相同，所
    應遵守之不變期間自應分別計算。」（最高法院72年台聲字
    第392號判例意旨參照）。
二、經查：
（一）依再審原告於民國99年5月10日（依法提起再審狀）、同
      年6月7日（補充再審二狀）、同年6月10日（再審補充理
      由狀）、同年6月21日（補充再審三狀）、同年7月2日（
      民事補充理由狀）及同年7月13日（民事再審補充狀）所
      載，再審原告雖係對本院99年度再易字第14號確定判決（
      下稱原再審確定判決）提起再審之訴，惟經核上開書狀所
      載理由，均係針對本院98年度上易字第954號確定判決（
      下稱原確定判決）所為之指摘，而非係指摘原再審確定判
      決，是自難認再審原告對原再審確定判決業已具體表明法
      定再審理由，依前開最高法院61年台再字第137號、70年
      台再字第35號判例意旨之說明，自非合法。
（二）另再審原告於99年7月1日提出之再審補充理由二狀，核其
      內容雖針對原再審確定判決有民事訴訟法第496條第1項第
      1款、第497條之再審事由所為之指摘，然此為再審原告就
      原再審確定判決所指摘之再審事由，與再審原告上開（一
      ）書狀係針對原確定判決所為之指摘，顯然有別，二者之
      理由既不相同，所應遵守之不變期間，參諸上開最高法院
      72年台聲字第392號判例意旨之說明，自應分別計算，準
      此，亦難認再審原告於99年7月1日所提出之上開書狀，係
      屬其先前提出書狀之「補充」。又原再審確定判決係於99
      年4月28日以寄存送達方式送達再審原告（按：依民事訴
      訟法第138條第2項規定，自寄存之日起10日發生效力），
      有送達證書可按（原再審確定判決卷第199頁），且再審
      原告於99年5月10日已提起本件再審之訴，已如上述，從
      而，應認再審原告至遲於99年5月10日已收受並知悉原再
      審確定判決，詎再審原告遲至99年7月1日始以原再審確定
      判決有民事訴訟法第496條第1項第1款、第497條規定之再
      審事由提起再審之訴，顯已逾民事訴訟法第500條第1項規
      定30日之不變期間，亦非合法。
（三）綜上，再審原告提起本件再審之訴，均非合法，應予駁回
      。
三、據上論結，本件再審之訴為不合法，依民事訴訟法第502條
    第1項、第95條、第78條，裁定如主文。
中    華    民    國    99    年    8     月    10    日
                  民事第十二庭
                      審判長法  官  陳邦豪
                            法  官  李媛媛
                            法  官  李昆曄
正本係照原本作成。
不得抗告。
中    華    民    國    99    年    8     月    11    日
                            書記官  李佳樺

司法院資訊處製作；財團法人民間司法改革基金會備份。
